臺灣臺中地方法院刑事判決　　　　　　　　　　　　　九十二年度自緝字第五七號
　　自　訴　人　乙○○○
　　代　理　人　曾耀聰律師
　　被　　　告　甲○○
右列被告因詐欺案件，經自訴人提起自訴，本院判決如左：
    主  文
甲○○無罪。
    理  由
一、自訴意旨略以：被告甲○○於民國八十九年二、三月間，向自訴人稱其有教育相
    關學校通訊工程已委由國安局人員承攬，相關之電信工程可轉介給自訴人負責組
    裝及維修，雙方遂於八十九年三月二十七日訂定合約書。八十九年六月下旬，被
    告向自訴人稱因電信工程需要購買石英，希望自訴人先行墊付新台幣（下同）一
    百二十萬元，自訴人不疑有他，於八十九年六月二十四日匯款一百二十萬元至被
    告所指定之「唐瑛志」帳戶（其中一百一十三萬元電匯，另七萬元由自動櫃員機
    轉帳），同年七月十四日被告匯還九十萬元給自訴人；同年月十七日又向自訴人
    詐稱需三十五萬元急用，自訴人又匯款三十五萬元給被告，經數日，被告返還五
    萬元。八十九年七、八月間，被告又陸續向自訴人借用花旗銀行高雄分行000
    000000號帳戶、票號Ｋ0000000、Ｋ0000000、Ｋ0000
    000及Ｋ0000000號支票四張，面額共計一百二十五萬元；期間又向自
    訴人借用郵政總局南區管理局00000000號帳戶、票號Ｂ0000000
    、Ｂ0000000、Ｂ0000000號等支票共三張，面額合計一百零一萬
    元，及同帳戶、票號Ｂ0000000、Ｂ0000000號等支票共二張，面
    額合計三百五十萬元。借用上述支票時，雙方約定被告應將票款匯入自訴人之帳
    戶由執票人領取，然被告竟持上述花旗銀行之支票向地下錢莊借貸，其他支票亦
    交付第三人，卻分文未付，自訴人至此始知受騙，總計遭被告連續詐騙六十萬元
    及高達五百七十六萬元之支票。因認被告涉有刑法第三百三十九條第一項詐欺取
    財罪。
二、按犯罪事實應依證據認定之，無證據不得認定犯罪事實，為刑事訴訟法第一百五
    十四條第二項所明定；又不能證明被告犯罪者，應諭知無罪之判決，此項規定於
    自訴程序準用之，同法第三百零一條第一項、第三百四十三條亦各有明文。次按
    認定不利於被告之事實，須依積極證據，苟積極證據不足為不利於被告事實之認
    定時，即應為有利於被告之認定，更不必有何有利之證據；且認定犯罪事實所憑
    之證據，雖不以直接證據為限，間接證據亦包括在內，然而無論直接或間接證據
    ，其為訴訟上之證明，須於通常一般人均不致有所懷疑，而得確信為真實之程度
    者，始得據為有罪之認定；以上各有最高法院三十年上字第八一六號、七十六年
    台上字第四九八六號等判例意旨可資參酌。再者，刑法第三百三十九第一項詐欺
    罪之成立，以意圖為自己或第三人不法所有，以詐術使人將本人或第三人之物交
    付為要件。所謂以詐術使人交付，必須被詐欺人因詐術而陷於錯誤，若其所用方
    法，不能認為詐術，亦不致使人陷於錯誤，即不構成該罪，則為最高法院四十六
    年台上字第二六０號判例意旨闡釋甚明。至民事事件之債務人於債之關係成立後
    ，若有未依約定本旨履行債務者，依一般社會交易經驗，可能之原因甚多，其因
    不可歸責於債務人之事由而不能給付，或因合法主張抗辯而拒絕給付，甚至在負
    債之後始惡意遲延給付者，均有可能，若無積極確切之證據，不宜輕言必有涉及
    詐欺罪嫌。
三、自訴人指稱被告甲○○涉有刑法之詐欺取財罪嫌，無非係以雙方於八十九年三月
    二十七日所簽訂之合約書影本一件，及「郵政國內匯款執據」影本三張等為憑。
    惟被告經本院訊問後，雖不爭執：1.雙方有於八十九年三月二十七日訂立合約，
    約定由她提供無線電廣播系統之產品，以使自訴人從事組裝、維修之工作；2.自
    訴人有於八十九年六月二十四日匯款一百十三萬元及經由自動櫃員機轉帳七萬元
    給她，共計一百二十萬元，她於同年七月十四日匯還九十萬元給自訴人；3.自訴
    人亦有於八十九年七月十七日匯款三十五萬元給她，數日後，她又匯還五萬元給
    自訴人；4.自訴人確有開立前述九張支票等情節；然堅決否認涉有自訴人所指詐
    欺取財之罪嫌，辯稱：1.她當時確實從事無線電播系統之業務，並擔任瑞紘電子
    股份有限公司（以下簡稱為瑞紘公司）之負責人，與自訴人訂立之合約，負責提
    供無線電播系統之產品給自訴人，由自訴人進行組裝；2.關於上述一百二十萬元
    之給付原因，自訴人所述不實，當時因自訴人希望她能儘早交付無線電廣播系統
    之成品，而提議願意先行墊付一百二十萬元為她買進原料石英，並非她設詞使自
    訴人交付，且自訴人匯款後不久即稱此筆金額是他向地下錢莊所調來，請她儘快
    返還九十萬元幫助自訴人渡過難關，她遂再匯還九十萬元；3.她並未以急用為由
    ，使自訴人於八十九年七月十七日匯款三十五萬元，此乃自訴人不滿意她所提供
    之無線電廣播系統之外殼，欲開發其他樣式之外殼，而使她給付另行開模之費用
    ；4.前述支票九張非她向自訴人借用，花旗銀行高雄分行之支票四張是自訴人交
    付給她，給付模具公司開發主機模具之費用，票號Ｂ0000000－五等面額
    合計一百零一萬元之支票三張乃自訴人開立給生產輸入輸出變壓器之廠商，其餘
    之支票二紙則是自訴人交她給付生產石英振盪器之費用等語。本院查：
    (一)雙方所不爭執之合約書，其約定內容為：「立合約人：甲○○（甲方），今委
      任乙○○○先生（乙方）處理本公司承攬無線電廣播系統所有組裝及維修工作
      。即日起由甲方進行培訓乙方人員及種種維修工作之技術，技術方面由甲方負
      責。工程招標由甲方負責，工程承攬、按裝及維修由乙方負責。每套成本以肆
      萬元計，內含一主機及十個接收器。預估每套乙方利潤捌萬至拾伍萬，甲方招
      標時需考慮乙方利潤。詳細另行再議。乙方不同意，甲方不得解約。」。而參
      彰化縣政府以九十三年七月二十九日府建商字第０九三０一四三三二七號函檢
      送之瑞紘公司營利事業登記歷史資料及現況資料，該公司於七十六年十一月四
      日經核准設立，負責人為被告，營業項目為：「一、無線電電話、無線電對講
      機、無線電呼叫系統、無線電數據通訊系統、設計裝配內外銷。二、有線通訊
      器材設計裝配內外銷。三、前項有關業務之經營及投資。」，至七十七年三月
      十日負責人變更登記為「唐乙中」；且被告供稱唐乙中為其前夫乙節，經核卷
      附被告之國民身分證正、反面影本，可信屬實。故被告與自訴人訂立前開合約
      時，非無能力履行契約中之義務，自然不宜評價被告有以詐術誘使自訴人訂約
      之行為。
    (二)自訴人指稱被告於八十九年六月下旬詐取其一百二十萬元部分，固已提出「郵
      政國內匯款執據」影本二紙為憑，被告亦供承確有取得自訴人此筆匯款，而足
      認其間當時確有此項金額之往來。惟其給付之原因，自訴人主張是被告謊稱因
      電信工程需要購買石英，希望自訴人先墊付，致其受騙等情節，不僅並無提出
      適合之證據方法加以證明，並為被告堅決否認，而辯解有如前述。既自訴人所
      指被告施用之詐術尚乏積極之證據可以嚴格證明，則被告辯解此乃自訴人期待
      被告儘早交付成品，而自願先行墊款等語，不論屬實與否，仍應為有利於被告
      之認定。
    (三)自訴人復稱被告於八十九年七月十七日偽以急用為由，向其詐騙三十五萬元部
      分，雖有提出「郵政國內匯款執據」影本一紙為證，並經被告肯認金額無誤；
      然其所指被告以急用為由實施詐術乙節，被告不僅堅決否認，且辯稱此乃自訴
      人所交付欲給付開模之費用，則被告究竟有無實施上開詐術，即應由自訴人再
      舉證以實其說，或指出證據方法之所在以供本院查證。今自訴人方面於上述「
      郵政國內匯款執據」影本一紙以外，已別無其他舉證，而僅憑其間曾有此項金
      額往來之事實，又不足認定被告必然有實施上開詐術之行為，自無從遽為被告
      有罪之判斷。
    (四)關於自訴人所指被告向其借用前述支票九張，當時雙方約定被告應將票款匯入
      自訴人帳戶內由執票人領取，但被告分文未付，並分別持向地下錢莊借貸或交
      付第三人等情節，被告雖坦承有從自訴人處取得此九張支票，然堅決否認以借
      用為由向自訴人取得支票，更否認於借票時允諾會將票款存入自訴人之帳戶中
      。從而，被告究竟有無實施上開詐術，自訴人即應負舉證責任，並指出證明之
      方法；惟本件自訴人方面除有提出合約書影本一件、「郵政國內匯款執據」影
      本三張為證外，別無關於被告曾經實施上開詐術以取得九張支票之舉證；則被
      告之辯解縱屬虛偽，也不能資為自訴人之指訴應予採信之理由，此部分自應亦
      予被告有利之認定。
四、綜合前述，本件由於自訴人指出之證明方法，不能證明被告確實構成刑法之詐欺
    取財罪，故依前揭刑事訴訟法之規定，諭知被告無罪之判決。
據上論斷，應依刑事訴訟法第三百零一條第一項，判決如主文。
中      華      民      國      九十三      年      九    月    三      日
                                        審判長法  官  吳進發
                                              法  官  唐敏寶
                                              法  官  莊深淵
右正本證明與原本無異。
如不服本判決，應於送達後十日內向本院提出上訴狀（須附繕本），上訴於台灣高等
法院台中分院。
                                              書記官
中      華      民      國      九十三      年      九    月    三      日
